【裁判字號】    98,交訴,10
【裁判日期】    980310
【裁判案由】    肇事逃逸罪等
【裁判全文】
臺灣臺中地方法院刑事判決              98年度交訴字第10號
公  訴  人  臺灣臺中地方法院檢察署檢察官
被      告  甲○○
                    （現另案於臺灣桃園監獄執行中）
上列被告因公共危險案件，經檢察官提起公訴（九十五年度偵字
第三四三六號），被告於準備程序就被訴事實為有罪之陳述，本
院合議庭裁定由受命法官獨任進行簡式審判程序，並予判決如下
：
    主    文
甲○○因過失傷害人，處有期徒刑貳月，如易科罰金，以新臺幣
壹仟元折算壹日；減為有期徒刑壹月，如易科罰金，以新臺幣壹
仟元折算壹日。又駕駛動力交通工具肇事，致人受傷而逃逸，累
犯，處有期徒刑柒月；減為有期徒刑月又拾伍日，如易科罰金
，以新臺幣壹仟元折算壹日。應執行有期徒刑肆月，如易科罰金
，以新臺幣壹仟元折算壹日。
    犯罪事實
一、甲○○前於民國九十三年間，曾因違反槍砲彈藥刀械管制條
    例、竊盜及傷害等案件，經臺灣桃園地方法院以九十二年度
    訴字第一五七一號分別判處有期徒刑一年六月、六月與四月
    ，並定應執行刑為有期徒刑二年二月確定，其且因同一事實
    經臺灣桃園地方法院治安法庭以九十二年度感裁字第四０號
    裁定應執行感訓處分三年，乃先於九十二年十二月二十四日
    入岩灣技訓所執行感訓處分，而於九十五年七月二十八日由
    法院裁定免予繼續執行，前開甲○○所受有期徒刑宣告部分
    ，經折抵羈押期間及感訓處分期滿，已視為執行完畢；詎仍
    不知警省，其於九十六年二月十一日十四時三十分許，駕駛
    車牌號碼3799－DD號自用小客車，停駐在臺中市○○區○○
    路一九五之一號之員村加油站加完油後，自該加油站之出口
    駛離加油站，欲自臺中市○○區○○路所設置之迴車道橫越
    環中路左轉北向往國道高速公路中清交流道方向行駛。其於
    橫越環中路前，本應注意行車起步前，除應顯示方向燈外，
    尚須注意前後左右有無障礙或車輛，並應讓行進中之車輛優
    先通行；而依當時天候為晴、光線為日間自然光線，且道路
    係柏油路面，乾燥、無缺陷、亦無障礙物、視距良好等情形
    ，並無不能注意之特別情事，竟仍疏於注意，未留意後方之
    往來車輛，且未禮讓行進中之車輛優先通行，貿然自加油站
    出口駛出，適有丙○○騎乘車牌號碼PW9－817號重型機車沿
    臺中市○○區○○路由中清路往廣福路方向行駛，行經該處
    時，因甲○○所駕駛之自用小客車突然駛出，丙○○乃閃避
    不及，所騎乘之重型機車前車頭因而擦撞甲○○所駕上開自
    用左前車頭，並因此撞擊致人車倒地，而受有右上肢、下肢
    擦挫傷、左足踝扭傷等傷害。甲○○明知其已肇事致人受傷
    ，係依法負有救助義務之人，理應將丙○○送醫救治，或為
    適當之保護處置，惟其竟置丙○○傷勢於不理，不為必要之
    安全救護行為，旋即基於肇事逃逸之故意，駕車逕行駛離現
    場而往國道高速公路中清交流道方向逃逸。嗣適有不詳姓名
    之路人目擊現場狀況，遂記下甲○○所駕駛車輛之前開自用
    小客車之車牌號碼，並交予丙○○報警處理，經警循線查緝
    ，而甲○○之友人劉修丞經甲○○告知事件始末後，竟主動
    出面代甲○○頂罪（劉修丞所犯頂替罪行，業經本院以九十
    七年度中簡字第二五二八號判處拘役三十日；減為拘役十五
    日確定）；幸劉修丞後在九十六年四月十九日偵查中接受訊
    問時，當庭向承辦檢察官陳明有意圖使犯人甲○○隱避而頂
    替之犯行，始由檢察官進而偵悉上情。
二、案經丙○○訴由臺中市警察局第六分局報請臺灣臺中地方法
    院檢察署檢察官偵查，暨同署檢察官自動檢舉簽分偵辦。
    理    由
一、訊據被告甲○○對於上開過失傷害及肇事逃逸等情均供認不
    諱，核與告訴人丙○○於警詢及偵查中所指訴其因本件車禍
    摔倒致受傷，且被告於事發後並未下車為必要救護行為，竟
    駕車逕行駛離現場而逃逸之情節相互合致（見警卷第七頁至
    第一０頁，偵字第八０六一號卷第八頁至第九頁），並有道
    路交通事故現場圖、道路交通事故調查報告表(一)、(二)、肇事
    現場及車輛照片等件附卷可稽（見警卷第一三頁至第一六頁
    、第二二頁至第三０頁）。而告訴人因本件車禍，致受有如
    犯罪事實欄所載之前揭傷勢，亦有診斷證明書一紙存卷可參
    （見警卷第一一頁）。按駕駛人應注意車前狀況及兩車併行
    之間隔，並隨時採取必要之安全措施；行車起步前應顯示方
    向燈，注意前後左右有無障礙或行人，並應讓行進中之車輛
    行人優先通行，道路交通安全規則第九十四條第三項及第八
    十九條第一項第六款分別定有明文；被告既考領有適合之駕
    駛執照，對上開規定，自應知之甚詳，並為被告應行注意之
    事項，而本件車禍發生當時，現場係天候晴，光線為日間自
    然光線，路面鋪設柏油，且乾燥、無缺陷、無障礙物等情，
    為前開道路交通事故調查表(一)所明載，被告自承其意識清楚
    ，所駕車輛機件正常，並無不能注意之情事，詎其竟疏未注
    意車前狀況，且未遵守行車起步前應注意前後左右有無障礙
    或行人，並應讓行進中之車輛行人優先通行之規定，貿然自
    路旁加油站之出口駛出欲橫越道路迴轉，致告訴人所騎乘之
    機車因閃避不及發生擦撞，被告駕車行為顯有過失。另告訴
    人經此車禍受有右上肢、下肢擦挫傷、左足踝扭傷等傷害，
    已見前述，被告之過失駕駛行為與告訴人之傷害結果間，具
    有相當因果關係，亦足認定。準此，被告之前揭自白，核既
    與客觀事實相符，自堪予以採信。是本件事證已臻明確，被
    告犯行皆堪認定。
二、核被告甲○○所為，應係犯刑法第二百八十四條第一項前段
    之過失傷害罪及同法第一百八十五條之四之駕駛動力交通工
    具肇事致人受傷而逃逸罪。另被告有如犯罪事實欄所載之前
    案視為有期徒刑執行完畢之紀錄，有臺灣高等法院被告前案
    紀錄表在卷可查，是被告就所犯肇事逃逸部分，係於受徒刑
    執行完畢後，五年內故意再犯該部分有期徒刑以上之罪，此
    部分罪行應構成累犯，依刑法第四十七條第一項之規定，自
    應予以加重其刑。被告所犯上開二罪間，犯意各別，行為互
    殊，應分論併罰。爰審酌被告之素行，其於本件車禍之過失
    程度，告訴人丙○○之受傷狀況，被告肇事後迄今尚未能與
    告訴人達成和解，以金錢稍事彌補告訴人因本件車禍所受身
    心之損害，然告訴人仍得循民事訴訟程序尋求救濟；並衡酌
    被告肇事致告訴人受傷後，未予救護即行逃逸，對告訴人生
    命、身體所生潛在性危害程度，暨被告犯後坦承全數犯行之
    犯罪後態度等一切情狀，分別量處如主文所示之刑，暨就所
    犯過失傷害部分諭知易科罰金之折算標準。另按中華民國九
    十六年罪犯減刑條例業於九十六年七月四日公布，並自同年
    月十六日施行，該條例第二條明文規定：「犯罪在中華民國
    九十六年四月二十四日以前者，除本條例另有規定外，依下
    列規定減刑：三、有期徒刑、拘役或罰金，減其刑期或金額
    二分之一」；而同條例第五條另規定：「本條例施行前，經
    通緝而未於中華民國九十六年十二月三十一日以前自動歸案
    接受偵查、審判或執行者，不得依本條例減刑。」；又該第
    五條係就減刑條例施行前經通緝之被告而設之規定，如係於
    減刑條例施行後始通緝者，即不適用該條規定（參見法院辦
    理九十六年減刑案件應行注意事項第九項）。本件被告所為
    上揭過失傷害及肇事逃逸犯行之犯罪時間，均係在九十六年
    四月二十四日以前，且非屬上揭減刑條例第三條規定不予減
    刑之情形；雖被告於偵查中曾經通緝，然其經臺灣臺中地方
    法院檢察署發布通緝之時間係在該條例於九十六年七月十六
    日施行後之九十七年八月四日，有臺灣臺中地方法院檢察署
    中檢輝偵黃緝字第四四五七號通緝書存卷足憑（見偵字第二
    八五一四號卷第四六頁），依前揭說明，並無該減刑條例第
    五條之適用；故依上開規定，本件應分別就被告被訴之各該
    部分均減其宣告有期徒刑之二分之一，並依上開減刑條例第
    九條之規定，就被告肇事逃逸部分之減刑裁判，併宣告易科
    罰金之折算標準；暨依該減刑條例第十條第一項之明文，定
    應執行之刑，並引用刑法第四十一條第二項之規定，因應執
    行之刑未逾六個月而同諭知易科罰金之折算標準。
據上論斷，應依刑事訴訟法第二百七十三條之一第一項、第二百
九十九條第一項前段，刑法第一百八十五條之四、第二百八十四
條第一項前段、第四十七條第一項、第四十一條第一項前段、第
二項、第五十一條第五款，刑法施行法第一條之一第一項、第二
項前段，中華民國九十六年罪犯減刑條例第二條第一項第三款、
第七條、第九條、第十條第一項，判決如主文。
本案經檢察官乙○○到庭執行職務。
中    華    民    國    98    年    3     月    10    日
                  刑事第三庭  法  官  陳思成
以上正本證明與原本無異。
如不服本判決應於收受判決後10日內向本院提出上訴書狀，並應
敘述具體理由；其未敘述上訴理由者，應於上訴期間屆滿後20日
內向本院補提理由書（均須按他造當事人之人數附繕本）「切勿
逕送上級法院」。
                              書記官  吳詩琳
中    華    民    國    98    年    3     月    10    日
附錄論罪科刑法條
刑法第二百八十四條第一項：
因過失傷害人者，處六月以下有期徒刑，拘役或五百元以下罰金
，致重傷者，處一年以下有期徒刑、拘役或五百元以下罰金。
刑法第一百八十五條之四
駕駛動力交通工具肇事，致人死傷而逃逸者，處六月以上五年以
下有期徒刑。


司法院資訊處製作；財團法人民間司法改革基金會備份。
